【裁判字號】    98,簡上,764
【裁判日期】    981029
【裁判案由】    妨害秘密罪
【裁判全文】
臺灣桃園地方法院刑事判決             98年度簡上字第764號
上  訴  人
即  被  告  乙○○
上列上訴人即被告因妨害秘密案件，不服中華民國98年7 月16日
本院98年度桃簡字第1828號第一審刑事簡易判決（聲請簡易判決
處刑書案號：臺灣桃園地方法院檢察署98年度偵字第8647號），
提起上訴，本院管轄之第二審合議庭判決如下：
    主  文
上訴駁回。
    事  實
一、乙○○於民國98年3月15日晚間7時30分許，在臺灣桃園國際
    機場第一航廈出境大廳1樓往3樓之手扶梯，見甲○○雙腿修
    長美麗，竟萌生妨害秘密之犯意，身體貼近甲○○，而無故
    以其所有LG牌行動電話，用錄影之方式，自甲○○大腿向上
    拍攝熱褲（原審誤繕為裙底，應予更正）內兩腿間私處之隱
    私部位。嗣經同行之甲○○胞妹耿逸安當場發現，並報警處
    理而查獲上情。
二、案經甲○○訴由內政部警政署航空警察局移送臺灣桃園地方
    法院檢察署檢察官偵查後聲請以簡易判決處刑。
    理  由
一、證據能力部分：
  (一)按被告之自白，非出於強暴、脅迫、利誘、詐欺、疲勞訊問
    、違法羈押或其他不正之方法，且與事實相符者，得為證據
    ；被告陳述其自白係出於不正之方法者，應先於其他事證而
    為調查，該自白如係經檢察官提出者，法院應命檢察官就自
    白之出於自由意志，指出證明之方法，刑事訴訟法第156 條
    第1項、第3項定有明文。準此，被告乙○○對檢察官所提其
    於警詢時、偵查中不利於己供述（見臺灣桃園地方法院檢察
    署98年度偵字第8647號偵查卷第3頁至第5頁、第18頁至第19
    頁、第22頁），證據能力並無意見，復本院亦查無有何顯然
    不正之方法取得情事，而悖於其自由意志，是被告前開不利
    於己供述得為證據，合先敘明。
  (二)次按被告以外之人於審判外之陳述雖不符刑事訴訟法第 159
    條之1至之4規定，而經當事人於審判程序同意作為證據，法
    院審酌該言詞陳述或書面陳述作成時之情況，認為適當者，
    亦得為證據；當事人、代理人或辯護人於法院調查證據時，
    知有刑事訴訟法第159條第1項不得為證據之情形，而未於言
    詞辯論終結前聲明異議者，視為有前項之同意，同法第 159
    條之5 定有明文。又該條立法意旨在於傳聞證據未經當事人
    之反對詰問予以核實，原則上先予排除，惟若當事人已放棄
    反對詰問權，於審判程序中表明同意該等傳聞證據可作為證
    據；或於言詞辯論終結前未聲明異議，基於尊重當事人對傳
    聞證據之處分權，及證據資料愈豐富，愈有助於真實發見之
    理念，且強化言詞辯論主義，使訴訟程序得以順暢進行，上
    開傳聞證據亦均具有證據能力。準此，被告對檢察官所提證
    人即告訴人甲○○、證人耿逸安於警詢時之陳述（見同上偵
    查卷第6 頁至第10頁），不爭執證據能力，復本院認渠等作
    成之情形並無不當情形，經審酌後認為適當，故渠等證人前
    開審判外之陳述均得為證據，併此敘明。
  (三)另本案翻拍自被告所持LG牌行動電話之竊錄畫面4 紙（見同
    上偵查卷第11頁至第12頁），及扣案之該行動電話1 具，分
    屬書證、物證性質，復與本案事實具有自然關聯性，亦無事
    證足認有違背法定程式或經偽造、變造所取得之情事，自足
    認有證據能力，附此敘明。
二、訊據被告乙○○固坦承於上述時地，以其所有之LG牌行動電
    話，拍攝告訴人甲○○大腿部位等事實，惟矢口否認有何妨
    害秘密犯行，辯稱略以：伊見甲○○雙腿修長美麗，遂以所
    持LG牌行動電話拍攝大腿部位，因機場大廳屬公共場所，且
    伊祇有拍攝大腿部位，此非身體隱私部分，復甲○○當日身
    著短褲無法拍攝私處，僅係緊張不敢過於靠近，以致不確定
    拍攝位置為何，實無竊錄甲○○身體隱私部位之犯案云云。
    惟查：
  (一)按隱私權雖非憲法明文列舉之權利，惟基於人性尊嚴與個人
    主體性之維護及人格發展之完整，並為保障個人生活秘密空
    間免於他人侵擾及個人資料之自主控制，隱私權乃為不可或
    缺之基本權利，而受憲法第22條所保障，司法院大法官議決
    釋字第603號解釋文暨第585號解釋理由書可資參照。準此，
    隱私權（The right of privacy），指個人自我存在、自我
    控制、自我決定，專屬於自己生活不受他人干擾之「獨自權
    」（The right to be let alone ），即存在於個人與社會
    共同生活關係之排他性自主權，且人於其私領域領有自我，
    歸屬自己，為其「個人空間」（Personal space），保有排
    他性之「人格尊嚴」，復所謂「個人空間」，包括身體及心
    理部分，諸如內在與外在之身體、容貌、外型、智能、心理
    、個人私密、私人事務與外在之生活，如個人之形體、形象
    、職業、財產、住宅、婚姻、家庭、交友、性生活、身體健
    康或個人資料之資訊等。
  (二)次按隱私權依其保護法益之不同，可分為4 種態樣：侵犯隱
    密（Intrusionupon selcusion）、揭露（Disclosure ）、
    不實曝光（False light）、商業使用姓名肖像（Appropria
    tion of name or likeness）。此4 種態樣成立要件各不相
    同，前述第1、2種須侵犯他人之隱密事務，第2、3種須有為
    公開行為，第3種須有不實陳述，第4種須加害行為人獲取商
    業利益。其中所謂侵犯隱密係指一個人於無明顯社會或經濟
    之理由或依據時，不受重大冒犯性侵犯其個人之隱密，免於
    不合理侵犯。蓋個人享有其獨自權，以決定其思想、感覺與
    心理是否傳達與他人，法律即在保護個人自我事務之秘密性
    ，不受他人窺探之眼或耳之不法侵入，以防止使用不當侵入
    方法以侵犯個人秘密事務。此種侵犯態樣比較具體的定義為
    ：故意以有形或無形侵犯他人之隱秘或獨處，或其私人事務
    或關係，如該侵犯以一般合理客觀之大眾地位判斷屬於高度
    冒犯性，即為該當。因此，其要件為：侵犯隱私所取得者為
    秘密性消息，且構成不合理侵犯。例如：無故竊聽住宅談話
    、竊聽電話、窺視居室活動，甚至以望遠鏡窺視他人室內活
    動，不論有無不法侵入場所，因該等侵犯行為均非一般人可
    合理期待者，自為法律所禁止，是應究明者為此項隱私權所
    保護之私密性法益乃人之私密性，而非場所之私密性。
  (三)再者，被告於98年3月15日晚間7時30分許，在臺灣桃園國際
    機場第一航廈出境大廳1樓往3樓之手扶梯，見告訴人雙腿修
    長美麗，遂以其所有LG牌行動電話，用錄影之方式，自告訴
    人大腿向上拍攝熱褲內兩腿間私處之隱私部位乙節，業據被
    告供承：伊見甲○○雙腿修長美麗，遂以所持LG牌行動電話
    拍攝大腿部位等語綦詳（見臺灣桃園地方法院檢察署98年度
    偵字第8647號偵查卷第3頁至第5頁、第18頁至第19頁、第22
    頁本院刑事卷第25頁至第27頁），復經證人即告訴人甲○○
    、證人耿逸安於警詢時指證利益（見臺灣桃園地方法院檢察
    署98年度偵字第8647號偵查卷第6 頁至第10頁），且有翻拍
    自被告所持LG牌行動電話之竊錄畫面4 紙（見同上偵查卷第
    11頁至第12頁），及扣案之該行動電話1 具為憑，堪以認定
    。是故，被告既無故以行動電話，用錄影之方式，竊錄告訴
    人所著熱褲內兩腿間私處之隱私部位，當足認被告確有侵犯
    告訴人隱密並予揭露之行為，殆無疑義。
  (四)復且，公開揭露一個人不願被公開或他人知悉之事務，足以
    造成通常人或合理人感受為冒犯性資訊，即使在公共場所，
    亦即侵犯個人隱私，此稱為「公開之隱私權」（Privacy in
    public）；且開放空間，固供公眾使用，人與人相互觀看，
    彼此間均無隱私法益，然使用「特殊器具」，如望遠鏡、錄
    音機或相機窺視、竊錄、拍照，超過通常合理界線，已非日
    常生活合理方式，具有冒犯性，即構成隱私權之侵害。其判
    斷準則（The reasonable expectation of privacy test）
    為：1.個人必須顯見其對於主張之隱私有真正之主觀期待，
    2.該期待必須是社會認為是合理之期待；惟觀諸被告以行動
    電話所附相機功能拍攝告訴人所著熱褲內兩腿間私處之隱私
    部位，純屬女性之隱密與私密，縱被告係在機場大廳所拍攝
    ，惟此屬「所揭露無關於公眾應被告知之事」，況個人身體
    隱密，尤其女性私密，因處非自願性突然陷於尷尬情景，仍
    享有不被公開之隱私權。基此，被告利用機場大廳手扶梯之
    高低落差，自告訴人大腿向上拍攝熱褲內兩腿間私處之隱私
    部位，雖身處於公共場所，然此係非自願性突然陷於尷尬情
    景，被告亟無由以此方式予以竊錄，其有妨害告訴人身體隱
    私秘密之行為，甚為灼然。
  (五)至於，被告固執前詞為辯，倘被告祇因見告訴人雙腿修長美
    麗，意欲拍攝留作紀念，理應徵得告訴人之同意，抑或在不
    違反告訴人之意願，就已顯在外無礙身體隱私之情形，以遠
    距離、全身性或完整大腿部位等方式拍攝，較合乎常理，但
    參酌被告拍攝之告訴人身體部位，其乃以極近距離，且從告
    訴人大腿向上拍攝熱褲內兩腿間私處，此有翻拍自被告所持
    LG牌行動電話之竊錄畫面4 紙在卷可稽（見臺灣桃園地方法
    院檢察署98年度偵字第8647號偵查卷第11頁至第12頁），與
    上述情況大相逕庭，顯見被告本意並非拍攝告訴人之大腿部
    分，而係刻意擷取告訴人兩腿間私處予以拍攝，足認其主觀
    上確有妨害告訴人隱私秘密之犯意，當無疑問。雖然，告訴
    人當日身著熱褲，無以窺見其內褲等私密，惟不論係女性裙
    底風光，抑或兩腿間部位，均屬隱私權之合理期待範圍，則
    依上揭說明，縱被告僅得拍攝告訴人兩腿間部位，然女性對
    身體私處保護具有真正之主觀期待，復此參酌社會之善良風
    俗應屬合理之期待，被告亟無由在機場大廳之公共場所，以
    低俗、粗鄙之方式剝奪其不被公開之隱私權。執是，被告所
    辯此為公開場所，復無侵犯告訴人之身體隱私云云，洵屬無
    據，要無可採。
  (六)綜上，被告於上述時地，無故以行動電話竊錄告訴人身體隱
    私犯行，足堪認定，被告所辯各節，均屬無據，不足採信。
    是本案事證明確，被告犯行堪以認定。
三、核被告乙○○所為，係犯刑法第315條之1 第2款之無故以照
    相竊錄他人身體隱私部位罪。原審本於相同事證，認被告妨
    害秘密犯行罪證明確，援引刑事訴訟法第449條第1項前段、
    第450條第1項、第454條第2項，刑法第315條之1 第2款、第
    41條第1項前段、第38條第1項第2款、第315條之3 ，刑法施
    行法第1條之1第1項、第2項但書之規定，審酌被告為滿足個
    人之性癖好，以扣案之行動電話，在公共場所以竊錄方式，
    攝取女性之隱私部位，對於被害人隱私之侵害及社會善良風
    俗危害之犯罪動機目的、手段、所生危害，及被告犯罪後坦
    承犯行，知所悔悟等一切情狀，量處有期徒刑4 月，如易科
    罰金，以新臺幣（下同）1,000元折算1日，並就扣案之之LG
    牌行動電話1 具，係被告所有供本案犯罪所用之物，爰依刑
    法第38條第1項第2款之規定宣告沒收之，且該行動電話內，
    提供儲存功能記憶卡係竊錄內容之附著物，併依刑法第 315
    條之3 規定宣告沒收。核其認事用法，俱無違誤，量刑亦屬
    妥適，應予維持。被告仍執前詞提出上訴，指摘原判決不當
    ，均無可採，其上訴為無理由，應予駁回。
據上論斷，應依刑事訴訟法第455條之1 第1項、第3項、第368條
，判決如主文。
本案經檢察官施昱廷到庭執行職務。
中    華    民    國    98    年    10    月    29    日
                  刑事第六庭  審判長法  官  錢建榮
                                    法  官  宣玉華
                                    法  官  黃翊哲
以上正本證明與原本無異。
本件不得上訴。
                                    書記官  高文靜
中    華    民    國    98    年    10    月    29    日


司法院資訊處製作；財團法人民間司法改革基金會備份。
